臺灣花蓮地方法院交通事件裁定　　　　 99年度交聲字第458號
原處分機關　交通部公路總局臺北區監理所花蓮監理站
異　議　人
即受處分人　林德光
上列異議人即受處分人因違反道路交通管理處罰條例案件，對於
交通部公路總局臺北區監理所花蓮監理站民國99年 9月27日所為
之處分（處分案號：花監違字第裁44-P00000000號），聲明異議
，本院裁定如下：
    主  文
異議駁回。
    理  由
一、原處分意旨略以：本件異議人即受處分人（下稱異議人）林
    德光於民國99年 8月22日14時許，駕駛車牌號碼679-JG號營
    業貨運曳引車，行經花蓮縣花蓮市○○路 ○段與莊敬路口處
    ，適許榕騫所騎乘之車牌號碼 RC7-012號輕型機車擦撞停放
    於前開路段之李啟鳴所駕駛之車牌號碼 5283-HA自用小貨車
    左後車尾，致許榕騫向左摔倒，適異議人駕駛前開貨運曳引
    車由左後方駛至，閃避不及，右側後輪輾壓許榕騫頭部致死
    而逃逸，經花蓮縣警察局花蓮分局掣發花警交字第P0000000
    0 號舉發通知單舉發，原處分機關認異議人有「汽車駕駛人
    駕駛汽車肇事致人死亡而逃逸」之違規事實，依道路交通管
    理處罰條例第62條第 4項、第3項（裁決書漏載第3項）規定
    ，裁處異議人罰鍰新臺幣（下同） 9,000元，吊銷駕駛執照
    ，終身不得考領駕駛執照等語。
二、聲明異議意旨略以：異議人駕駛車牌號碼679-JG號營業貨運
    曳引車於99年8月22日14時許行經事發地點即花蓮市○○路○
    段與莊敬路口時，因有輛小貨車違規將其車身之超逾3分之1
    ，停放在斑馬線上，又因機車騎士（即死者）似疏未注意車
    前狀況，因而突然擦碰到該小貨車之保險桿角邊，旋即摔出
    車道外側上。機車騎士在碰撞路邊停車之小貨車保險桿之際
    ，異議人所駕駛車牌號碼679-JG號大貨車已然行駛到機車騎
    士倒地前方一、二公尺前，然因異議人斯時車速不快（約30
    公里時速），異議人注意見到車前突發狀況得見狀立即將方
    向盤往內側閃避，然閃避時均未有知覺。此外因大貨車之車
    身長，為閃避機車時後照鏡更在閃避行駛時中有視覺死角，
    更不可能可以清楚地目擊車後輪有何碰接觸之情事，異議人
    當時認為多一事不如少一事之不願多管閒事之想法，才沒下
    車察看，非有知大貨車有發生擦傷騎士而仍逃逸之主觀故意
    。嗣異議人才為警方循線到家告以要來調查車禍之採證，異
    議人自認非肇事傷及機車騎士而任由採證，此情更非一般逃
    避肇事責任者之自然心態，足證明異議人確實不知己有何致
    機車騎士死傷之認識，更無肇事逃逸之犯意，為此聲明異議
    云云。
三、按汽車駕駛人駕駛汽車肇事致人受傷或死亡者，應即採取救
    護措施及依規定處置，並通知警察機關處理，不得任意移動
    肇事汽車及現場痕跡證據，違反者處3,000元以上9,000元以
    下罰鍰；前項駕駛人肇事致人受傷而逃逸者，吊銷其駕駛執
    照；道路交通管理處罰條例第62條第3項前段、第4項前段分
    別定有明文。依前述規定係課予肇事致人受傷或死亡之汽車
    駕駛人之三項義務：採取救護或其他必要措施；向警察
    機關報告之義務；汽車不得駛離現場，違反該 3項義務之
    一者，即吊銷其駕駛執照。揆諸其立法目的，係為處罰肇事
    後逃逸之駕駛人，俾促使駕駛人於肇事後能對被害人即時救
    護，以減少死傷，是該違規行為之成立祇以行為人有駕駛汽
    車肇事，致人死傷而逃逸之事實即為已足。
四、經查：
（一）異議人於99年 8月22日14時許駕駛營業貨運曳引車行經上
      開路段，適被害人許榕騫騎乘車牌號碼 RC7-012號輕型機
      車亦行經該處，疏未注意在遵行之機器腳踏車優先道行駛
      ，又未注意車前狀況，並隨時採取必要之安全措施，由後
      擦撞靜態停於右側路旁李啟鳴所駕駛之車牌號碼 5283-HA
      自用小貨車左後角，即往左滑倒至外車道，異議人見狀閃
      避不及，致其右側後輪碾壓被害人頭部，而異議人肇事後
      並未留在現場，而仍駕駛前開營業貨運曳引車離去，嗣為
      警調閱監視器紀錄，循線查獲，經花蓮縣警察局花蓮分局
      掣發花警交字第 P00000000號舉發通知單舉發，原處分機
      關認異議人有「汽車駕駛人駕駛汽車肇事致人死亡而逃逸
      」之違規事實，依道路交通管理處罰條例第62條第 4項、
      第 3項（裁決書漏載第3項）規定，裁處異議人罰鍰9,000
      元，吊銷駕駛執照，終身不得考領駕駛執照等情，有花蓮
      縣警察局舉發違規道路交通管理事件通知單、臺灣省車輛
      行車事故覆議鑑定委員會100年2月17日覆議字第
      1006200603號函及所附之附議意見書附卷可稽。
（二）而被害人係於前開時地遭異議人所駕駛之前開營業用曳引
      車右後車輪碾過頭部肇事致被害人死亡之事實，有肇事現
      場錄影翻拍照片及道路交通事故現場圖、現場及肇事車輛
      照片等件在卷可稽（參臺灣花蓮地方法院檢察署99年度偵
      字第5822號偵查卷宗第17至20頁、99年度相字第 278號相
      驗卷宗第16頁、第20至33頁、第43至49頁）。且本件經花
      蓮縣警察局花蓮分局自強派出所警員曾信雄調閱監視器，
      循線在花蓮縣新城鄉順安加油站旁發現系爭營業貨運曳引
      車，該車輛車輪有清洗過之痕跡，車斗部分遺留疑似死者
      之血跡及組織，有曾信雄出具之職務報告乙份在卷可稽。
      顯見異議人所駕駛之前開車輛確實碾壓被害人。再者，被
      害人確因騎乘輕型機車與系爭營業貨運曳引車發生車禍，
      受有頭頂部及顏面2分之1以上壓砸傷（碾壓），顱骨碎裂
      性骨折併腦出血，腦漿爆出死亡，亦經臺灣花蓮地方法院
      檢察署檢察官督同法醫師相驗明確，有臺灣花蓮地方法院
      檢察署勘驗筆錄、檢驗報告書、相驗屍體證明書各乙份、
      相驗照片19幀等件附卷足憑。足徵異議人於前開時地駕駛
      營業貨運曳引車確實肇事致被害人死亡。
（三）本件經檢察官送請臺灣省花東區車輛行車事故鑑定委員會
      鑑定結果，認被害人駕駛輕型機車，未注意車前狀況，為
      肇事主因。李啟鳴駕駛自用小貨車於交岔路口10公尺內路
      邊違規停車，為肇事次因，有該委員會99年11月 5日花東
      區990300案鑑定意見書乙份附於臺灣花蓮地方法院檢察署
      99年度相字第 278號相驗卷宗（第99頁）可稽。經檢察官
      再送請臺灣省車輛行車事故覆議鑑定委員會覆議鑑定結果
      ，則認為被害人駕駛輕型機車，未在機車專用道行駛，且
      未注意車前狀況，由後擦撞路右停車，為肇事原因；李啟
      鳴及異議人均無肇事因素，有該委員會100年2月15日覆議
      字第 1000007號覆議意見書乙份在卷可稽。從而本件經臺
      灣省花東區車輛行車事故鑑定委員會鑑定及臺灣省車輛行
      車事故覆議鑑定委員會覆議鑑定結果，均認為異議人無肇
      事因素。且本件經偵查後，檢察官亦僅就異議人肇事逃逸
      部分提起公訴，不認為異議人涉犯業務過失致死罪嫌（參
      臺灣花蓮地方法院檢察署檢察官99年度偵字第4676號起訴
      書）。惟按刑法第185條之4駕駛動力交通工具肇事，致人
      死傷而逃逸罪，只須行為人係駕駛動力交通工具肇事致人
      死傷而逃逸，罪即成立，不以有過失責任為要件（最高法
      院99年度臺上字第7987號、99年度臺上字第8126號判決意
      旨參照），有關道路交通管理處罰條例第62條第3項、第4
      項之規定，亦應同此解釋，祇以汽車駕駛人有駕駛汽車肇
      事，致人死傷而逃逸之事實即為已足，不以汽車駕駛人是
      否有故意或過失責任為要件。從而本件異議人縱使無肇事
      因素，對於被害人死亡結果無故意或過失責任，但仍應進
      一步判斷其對已經發生死傷之結果業已有所認識，卻仍逕
      行逃逸以規避責任（最高法院99年度臺上字第7737號判決
      意旨參照）。
（四）異議人固不否認其於前開時地見被害人騎乘機車碰撞李啟
      鳴停放於路邊之小貨車，並倒向其所行駛之外側車道，其
      隨即將方向盤往左打，向內側車道閃避，閃避後並未停車
      留在現場，仍駕駛前開營業貨運曳引車離去之事實，核與
      前開肇事現場錄影翻拍照片所示情形相符。其雖辯稱：伊
      見到被害人所騎乘之車牌號碼 RC7-012號輕型機車在碰撞
      路邊停車之小貨車保險桿之際，異議人所駕駛車牌號碼67
      9-JG號營業貨運曳引車已然行駛到機車騎士倒地前方1、2
      公尺前，然因異議人斯時車速不快（約30公里時速），異
      議人注意見到車前突發狀況得見狀立即將方向盤往內側閃
      避，然閃避時均未有知覺。此外因大貨車之車身長，為閃
      避機車時後照鏡更在閃避行駛時中有視覺死角，更不可能
      可以清楚地目擊車後輪有何碰接觸之情事，異議人當時認
      為多一事不如少一事之不願多管閒事之想法，才沒下車察
      看，非有知大貨車有發生擦傷騎士而仍逃逸之主觀故意云
      云，然查：
   1. 異議人於99年 8月22日警詢中業已自承：肇事經過情形為
      其駕駛營業貨運曳引車沿花蓮市○○路 ○段南往北方向直
      行，當車直行到該路口時，進入車道前視線範圍內看見對
      方人車駕駛騎車一直看路旁，伊直覺有危險就減速，但對
      方突然撞及路邊停放之李啟鳴所有車牌號碼 5283-HA自用
      小貨車，之後整個人就彈到伊車道，伊直覺左手一橫，車
      往內車道開等語。於檢察官99年 8月23日偵訊中稱：伊轉
      到內側車道時，知道要閃摔下來的人等語。亦即本件異議
      人於通過系爭花蓮市○○路 ○段與莊敬路口前，即已發覺
      被害人騎乘機車有未注意車前狀況等情形，察覺危險，並
      因被害人所騎乘之機車撞及停放於路邊之自用小貨車，並
      往左滑倒至異議人所行駛之外側車道，異議人因此將車往
      內側車道閃避，從而本件異議人業已見到被害人騎乘機車
      發生交通事故，並因此閃避倒向其車道之被害人，足徵異
      議人對於其所駕駛之車輛可能撞及被害人騎乘之機車有所
      預見與認識，卻於通過後未停車，猶繼續駕駛車輛離去。
   2. 異議人雖辯稱伊當時未注意有壓到對方，不確定有沒有壓
      到被害人，不知道有沒有撞到人是因為後輪壓到沒有感覺
      ，沒有注意有沒有閃避成功是因為後面有車，被車子擋到
      看不到云云。惟警方在花蓮縣新城鄉順安加油站查獲異議
      人時，發覺異議人所駕駛前開營業貨運曳引車車輪有清洗
      過之痕跡，車斗上並有疑似被害人之血跡及組織等情，有
      上揭警員曾信雄出具之職務報告可稽，且證人即花蓮縣警
      察局花蓮分局自強派出所所長王世光於本院 100年度交訴
      字第 4號案件100年6月21日審理中復結證稱：伊是接到派
      出所同事說那邊發生車禍，伊到現場看到有一個人躺在快
      車道，旁邊 1部摩托車。後來因那個路口有監視器，按照
      監視器內車子特徵一直往北調監視器，確認車號後，打電
      話給車行負責人，嗣查到異議人車輛停在加油站的廣場，
      旁邊有 1個檳榔攤。其等有請警察局鑑識課到場採證，有
      在輪弧上面採集到腦漿，車底盤也有腦漿，底盤就是輪胎
      上方的車斗底部；右後輪採證時，停車地上有水的痕跡，
      伊去現場看，伊認為車子的車輪有清洗過，因為卡車如果
      在作業，多少都會有泥巴、土粉，但是他的車我去看的時
      候蠻乾淨的，還有水沒有乾的痕跡，是整台車；當時是晴
      天；伊是看那部車稍微繞了一圈，還有一點水珠在車體上
      ，伊記得駕駛座前面的板金有一點水，後面車斗上也有一
      點水；伊確認他停車的加油站那裡地上有水漬，看的出來
      在停靠的現場清洗過等語（有該次審判筆錄附卷可稽，並
      經本院依職權調閱前開案件卷宗，核閱屬實）。足徵異議
      人於肇事後，返回順安加油站時，曾經在該處清洗整部車
      ，則倘異議人不知其已肇事致人死傷，或確信其並未撞到
      被害人，何以需將整部車再予清洗？異議人雖辯稱伊乃是
      在加油站加水，並未清洗車輛云云，惟證人王世光於前開
      案件審理中復證稱：伊有問異議人為什麼有水跡未乾情形
      ，異議人說其去加油順便洗車，異議人沒說去加水等語。
      參諸證人潘姿穎即異議人之同居人於本院 100年度交訴字
      第 4號審理中證稱：異議人在當天回來後，有與其一起去
      看車子有沒有跡證，除有看車頭外，並無對車子做保養，
      異議人不在這個加油站加油、加水，異議人平常在中央路
      的加油站加油及加水等語。從而異議人辯稱伊停車處有水
      跡是加水云云，顯不可採信。再者，證人潘姿穎證稱：異
      議人當天把車子開回來是下午3、4點，異議人平常也是在
      這個時間下班，而伊接到老闆的電話是 5時許，警方好像
      是5、6時許才到。異議人平常加油、加水的加油站在比較
      靠近吉安鄉等語。則異議人在行經肇事地點前即已在中央
      路之加油站加油、加水，肇事時間為14時許，異議人於15
      、16時許即已返回順安加油站，警方於17、18時許始到達
      順安加油站，倘異議人係在14時許即已在中央路加油、洗
      車、加水，警方則於17時許始到達現場，水跡當不可能仍
      殘留在車體及順安加油站之地面，應認異議人係於返回順
      安加油站時，始清洗車體，則倘異議人不知其所駕駛之車
      輛撞及被害人，或自信並未撞及碾壓被害人，又何需清洗
      車體以湮滅證據？益證異議人前開所辯顯係事後卸責之詞
      ，其應係畏罪情虛始逃離現場，並於返回順安加油站後清
      洗車體。
   3. 綜觀上情，異議人明知被害人騎乘機車撞及路邊停放之車
      輛，以致機車倒向其駕駛之營業貨運曳引車所行駛之外側
      車道，其遂往內側車道閃避，且並未留在現場，反而駛離
      現場，在返回其所居住之順安加油站旁時，除馬上巡視車
      輛外，並清洗前開車輛，綜合相關跡證，應可證明異議人
      係明知其駕駛之車輛業已撞及，為避免責任始逃離現場，
      或至少其預見業已肇事致人死傷，猶仍逃逸，致人死傷逃
      逸亦不違背其本意。異議人有肇事致人死傷而逃逸之故意
      ，已堪認定。
五、綜上所述，異議人於上開時間駕駛汽車行經肇事地點，已見
    被害人騎乘機車撞及路邊停放之車輛，反彈至其車道內，雖
    朝內車道予以閃躲，其右後車輪仍碾壓被害人頭部肇事，使
    被害人受傷導致死亡結果，本應即採取救護或其他必要措施
    ，並向警察機關報告，竟未依前開規定處置，亦未下車察看
    ，即擅自離開肇事現場，主觀上顯有逃逸之故意，客觀上復
    有逃逸行為，其違反道路交通管理處罰條例第62條第 3項、
    第 4項之情節至為明確。異議人未自省其駕車肇事致人死亡
    ，為謀卸責而逃逸，猶執前詞否認有違規行為，並無可採。
    原處分機關依道路交通管理處罰條例第62條第4項、第3項，
    裁處異議人罰鍰 9,000元並吊銷汽車駕駛執照，終身不得考
    領駕駛執照，經核於法並無不合，異議人之異議為無理由，
    應予駁回。
據上論斷，應依道路交通事件處理辦法第18條，裁定如主文。
中    華    民    國   100    年    6     月    30    日
                  交通法庭      法  官  張宏節
上列正本證明與原本無異。
如對本裁定不服，應於送達後 5日內，向本院提出抗告狀（應抄
附繕本）。
中    華    民    國   100    年    6     月    30    日
                                書記官